【裁判字號】    90,上更(一),131
【裁判日期】    900912
【裁判案由】    傷害
【裁判全文】
臺灣高等法院刑事判決                          九十年度上更(一)字第一三一號
    上  訴  人  臺灣板橋地方法院檢察署檢察官
    被      告  丙○○
    指定辯護人  本院甲○辯護人
右上訴人因被告傷害案件，不服臺灣板橋地方法院，八十七年度易字第二三二四號，
中華民國八十七年六月八日第一審判決（起訴案號：台灣板橋地方法院檢察署八十七
年度偵字第一七八二、三０六０號）提起上訴，本院判決後經最高法院發回更審，本
院判決如左：
    主  文
原判決撤銷。
丙○○共同傷害人之身體，因而致重傷，處有期徒刑參年貳月。
    事  實
一、丙○○係台北縣中和市○○路○段一二０之二十四號青年廣場之住戶，因上址大
    樓已停水三天，丙○○身為該區鄰長，遂於民國八十六年十二月二十六日凌晨零
    時許，請大樓管理室主任乙○○前往地下二樓機房查看，詎乙○○因不識水電開
    關誤啟動抽水馬達抽水，致同址二十一、二十二、三十三號一至十二樓之住戶仍
    無水可用外，頂樓水塔並因乙○○抽水而滿溢，使上址二十四號十二樓丙○○之
    住處淹水，引起丙○○之不滿。於同日凌晨一時許，丙○○夥同另二名不詳真實
    姓名之成年男子，再前往地下二樓機房找乙○○理論。雙方因用水問題發生口角
    爭執，進而拉扯，丙○○可預見以鐵棍攻擊他人頭部，極易傷及腦部而導致神經
    永久受損之重傷害結果，竟仍因一時氣憤，而與該二名不詳真實姓名之成年男子
    基於普通傷害之犯意聯絡，共同動手毆打乙○○，其間丙○○並持鐵棍攻擊乙○
    ○頭部，使乙○○受有頭部外傷合併右前額顱內血腫之傷害。乙○○受傷倒地後
    ，丙○○等人即住手，而乙○○嗣經送醫急救並手術治療，仍因右額葉大腦實質
    部出血，致受有嗅覺神經永久受損之重傷害。
二、案經被害人乙○○訴由台北縣警察局中和分局報請暨訴請台灣板橋地方法院檢察
    署檢察官偵查起訴。
    理  由
一、訊據上訴人即被告丙○○（以下簡稱被告）固坦承於右揭時地與告訴人乙○○發
    生爭執及拉扯之事實不諱，但矢口否認被訴傷害之犯行，辯稱：我與告訴人乙○
    ○係在爭執中發生拉扯，不小心踩到告訴人乙○○之拖鞋致其失去平衡跌倒，應
    屬過失行為，我並未故意持鐵棍毆打告訴人乙○○頭部云云。
二、惟查，右揭犯罪事實，業據告訴人乙○○於警訊時及偵審中指訴綦詳，並有診斷
    證明書二紙、病危通知書一紙及中英醫院出院病歷摘要一份在卷可稽。被告雖以
    前詞置辯，並舉鄭聖華、張國棟二人為證。然該二人均係上址青年廣場住戶，因
    此次用水糾紛與乙○○早有嫌隙，該二人於偵查中亦不諱言被告與乙○○當場發
    生衝突，且見乙○○跌倒在地，顯見現場之爭執激烈，其二人所稱未見被告持鐵
    棍攻擊乙○○乙節，尚不足為有利被告之認定。況被告果踩到乙○○之拖鞋致其
    站立不穩，衡情乙○○尚有其他手、足可供維持平衡，不應跌倒在地；縱其因失
    去平衡而跌倒，亦應係股部或後腦部受傷，而非診斷證明書中所載右前額部受創
    。又查，青年廣場水電承包商黃福祥於偵查中証稱：「我為青年廣場機電廠商，
    社區守衛通知我去的，我去時因乙○○水塔開錯以致丙○○家淹水，當天龍先生
    有帶二個人下來，有人手持鐵管，並一路罵三字經，我當時在車後箱拿工具，不
    久聽到鐵管聲，乙○○就倒地了。」（見偵字第三０六０號卷第十六頁）於原審
    仍證稱：其看到被告與另二名年輕人與乙○○爭吵，即去車上拿工具，突聽到鐵
    管掉落地面聲，趕上前去乙○○已昏倒，就將他緊急送醫等語（見原審卷第二十
    頁）。而台灣板橋地方法院檢察署檢察官於八十七年二月九日勘驗現場錄影帶時
    ，亦發現：「一、八十六年十二月二十六日上午一時一分，畫面模糊，有數名男
    子在現場，現場空間大，有小客車停放及出入該處。二、於一時一分二十秒時，
    有三名男子走入現場，其中最左一人右手持長條形物件走向前開數人所在位置，
    惟畫面模糊，手持長條形物之人面貌不清。三、畫面未見毆打情形，亦無告訴人
    倒地及送醫情形」，此亦有勘驗筆錄一紙附卷可按（見偵字第一七八二號卷第二
    四頁）及錄影帶乙捲扣案可憑，雖因該錄影帶影質模糊且囿於拍攝角度，並無案
    發現場之直接畫面，但上開錄影帶所呈現之內容已與告訴人乙○○、證人黃福祥
    所述現場情況相符，其指訴自屬信而有徵。被告上開辯解，顯屬事後卸責之詞，
    不足採信。至証人鄭聖華、張國棟、唐鳳中雖均稱被告未偕同其他男子到場，亦
    未帶有鐵棍云云，然此與前揭錄影帶內容顯有出入，渠等所述無非事後迴護之詞
    ，均無足採。而中英醫院八十七年一月八日診斷証明書記載告訴人右前額顱內血
    腫，出院病歷摘要亦記載告訴人之診斷為頭部外傷合併右前額葉顱內出血，八十
    七年八月七日診斷証明書並進一步說明告訴人係因頭部外傷合併腦出血於八十六
    年十二月二十六日急診入院並接受開顱血腫摘除手術治療，八十七年一月八日出
    院，其嗅覺神經損傷造成之嗅覺喪失無任何恢復。經本院函詢，該院答覆「依乙
    ○○君當時受傷部位而論，因為是右額葉實質部出血，嗅覺神經之受損是確定的
    ，且恢復機會不大。」有該院九十年七月五日中運（九十）字第二九０號函可稽
    。是告訴人所受傷害顯已達重傷害之程度。本案事證明確，被告犯行，洵堪認定
    。至告訴人雖另主張其味覺、性功能、記憶力亦均喪失受損云云，惟上開二紙診
    斷証明書均無相關記載，且依上揭中英醫院回函，告訴人係嗅覺神經受損，非屬
    味覺，另該函並說明告訴人「性功能受損情形無法推論，記憶力有可能減退，但
    程度應不會很嚴重。」是告訴人此節主張，純屬片面指摘，尚乏依據，自不足採
    ，附此敘明。
三、查被告固夥同他人持鐵棍毆打告訴人，致告訴人嗅覺神經永久受損，惟被告係因
    用水問題與告訴人發生爭執一時氣憤而出手毆打，且於告訴人倒地後即罷手，尚
    難遽認於毆打時有何重傷害之犯意，惟於主觀上雖未預見發生重傷結果，但其情
    形為客觀上所得預見，猶未注意及此，已如前述，自應對重傷結果負加重結果罪
    責。核其所為係犯刑法第二百七十七條第二項之傷害致重傷害罪，公訴人論以刑
    法第二百七十七條第一項普通傷害罪，尚有未洽，起訴法條應予變更。被告與另
    二名不詳姓名成年男子間有犯意聯絡及行為分擔，為共同正犯。另告訴人乙○○
    於原審審理中具狀陳稱：被告所為係犯刑法第二百七十一條第二項之殺人未遂罪
    、第二百七十八條之重傷害罪云云。惟被告與告訴人乙○○間素無仇怨，僅因用
    水發生糾紛，且案發當時有住戶、水電承包商等多人在場，衡情被告當無在眾目
    睽睽下殺害或重傷告訴人之理，應係一時氣憤衝動欲予告訴人教訓，況被告於告
    訴人倒地後即行住手，尤徵其並無殺害告訴人之犯意，亦無重傷害之故意。告訴
    人此節指述尚屬誤會。原審予以論罪科刑固非無見，惟其認被告所犯為刑法第二
    百七十七條第一項之普通傷害罪，容有未合，被告上訴否認出手毆打，及公訴人
    上訴認被告所為應屬重傷害或殺人未遂，均無理由，然原判決既有可議，應由本
    院予以撤銷改判。爰審酌被告素無前科，本案係肇因告訴人身為大樓管理員，卻
    誤啟馬達抽水，致位於頂樓之被告住處積水，乃夥同二名男子與告訴人理論，雙
    方發生口角，被告一時氣憤持鐵棍擊打告訴人頭部，致告訴人顱內出血，且一度
    經醫院發出病危通知，其嗅覺神經因而永久受損，被告已給付部分醫療費用，並
    於八十九年五月十日與告訴人簽立和解書及被告犯罪後態度等一切情狀，量處如
    主文第二項所示之刑，以示懲儆。另被告供犯罪所用之鐵棍一支並未扣案，復無
    證據可認該鐵棍係被告所有之物，故不就此為沒收之宣告。
據上論斷，應依刑事訴訟法第三百六十九條第一項前段、第三百六十四條、第二百九
十九條第一項前段、第三百條、刑法第二十八條、第二百七十七條第二項，判決如主
文。
本案經檢察官費玲玲到庭執行職務。
中      華      民      國    九十      年      九      月     十二     日
                                臺灣高等法院刑事第十三庭
                                    審判長法  官  蔡    燉
                                          法  官  李  春  地
                                          法  官  盧  彥  如
右正本證明與原本無異。
如不服本判決應於收受送達後十日內向本院提出上訴書狀，其未敘述上訴之理由者並
得於提起上訴後十日內向本院補提理由書（均須按他造當事人之人數附繕本）。
                                          書記官  何  閣  梅
中      華      民      國    九十      年      九      月     十三     日
附錄：本案論罪科刑法條全文
刑法第二百七十七條第二項
犯前項之罪，因而致人於死者，處無期徒刑或七年以上有期徒刑，致重傷者，處三年
以上、十年以下有期徒刑。


司法院資訊處製作；財團法人民間司法改革基金會備份。
